臺灣臺中地方法院民事判決　　　　　　 100年度訴字第2475號
原　　　告　匯豐汽車股份有限公司
法定代理人　嚴凱泰
訴訟代理人　謝明煇
被　　　告　陳雨庭
上列當事人間請求返還貸款事件，本院於民國100年11月18日言
詞辯論終結，判決如下：
    主      文
被告應給付原告新臺幣壹佰伍拾伍萬元，及自民國一百年八月十
一日起至清償日止按週年利率百分之九點零九計算之利息。
訴訟費用由被告負擔。
本判決於原告以新臺幣伍拾壹萬柒仟元為被告供擔保後，得假執
行。但被告以新臺幣壹佰伍拾伍萬元為原告預供擔保，得免為假
執行。
    事實及理由
壹、程序事項：
    按訴狀送達後，原告不得將原訴變更或追加他訴。但被告同
    意者或擴張或減縮應受判決事項之聲明者，不在此限。又被
    告於訴之變更或追加無異議，而為本案之言詞辯論者，視為
    同意變更或追加，此觀諸民事訴訟法第255條第1項第1款、
    第3款、第2項自明。本件原告原依消費借貸及連帶保證之法
    律關係請求被告給付貸款，並聲明：被告應給付原告新臺幣
    （下同）155萬元，及自民國100年7月29日起至清償日止按
    週年利率百分之9.09計算之利息。嗣變更另依票據之法律關
    係，請求被告給付票款，並減縮聲明為：被告應給付原告
    155萬元，及自100年8月11日起至清償日止按週年利率百分
    之9.09計算之利息。核其所為，當屬訴之變更。被告未表示
    異議而為本案之言詞辯論，視為同意原告所為訴之變更。是
    以揆諸前揭規定，原告所為訴之變更，自屬合法，應予准許
    。
貳、兩造爭執要旨：
  一、原告主張：訴外人景寶有限公司（下稱景寶公司）於100
      年6月28日邀同被告為保證人，向原債權銀行中國信託商
      業銀行股份有限公司辦理汽車貸款155萬元，約定自100年
      7 月28日起至105年6月28日止分60期清償，利息以週年利
      率百分之9.09計算；又被告與訴外人景寶公司、陳雅昌共
      同簽發面額155萬元，發票日100年6月27日，到期日100年
      8月10日，週年利率百分之9.09，付款地為臺中市○區○
      ○路1段2號，並免除作成拒絕證書之系爭本票1紙交付原
      債權銀行持有，作為履行上開汽車貸款債務清償之擔保。
      詎景寶公司自100年7月28日起即未依約清償，共計積欠
      155萬元，而原債權銀行讓與債權予原告並經通知，是以
      債權已合法移轉，原告屆期提示、幾經催討，被告仍未為
      清償，爰依票據之法律關係提起本件訴訟。並聲明：(一)被
      告應給付原告155萬元，及自100年8月11日起至清償日止
      按週年利率百分之9.09計算之利息；(二)訴訟費用由被告負
      擔；(三)願供擔保，請准宣告假執行。
  二、被告則以：伊確實於系爭本票上簽名，惟當時對於景寶公
      司之貸款金額並不清楚，且景寶公司尚有資產，原告應先
      向景寶公司求償；另外伊已將系爭車輛交付於訴外人陳雅
      昌之其他債權人等語置辯，並聲明：(一)請求駁回原告之訴
      及假執行之聲請；(二)訴訟費用由原告負擔；(三)如受不利判
      決，請准供擔保免為假執行。
參、得心證之理由：
  一、原告主張之事實，業據其提出貸款借據暨動產抵押契約書
      、存證信函、動產擔保交易（動產抵押）移轉契約書、本
      票、授權書各1份為證，並為被告所不爭執，本院認其主
      張之事實足堪信為真正，爰採為判決之基礎。
  二、按「在票據上簽名者，依票上所載文義負責。」、「二人
      以上共同簽名時，應連帶負責。」、「本票發票人所負責
      任，與匯票承兌人同。」票據法第5條第1項、第2項、第
      121條分別定有明文；又按「發票人應照匯票文義擔保承
      兌及付款。」、「匯票到期不獲付款時，執票人於行使或
      保全匯票上權利之行為後，對於背書人、發票人、及匯票
      上其他債務人得行使追索權時，得要求左列金額：一、被
      拒絕承兌或付款之匯票金額，如有約定利息者，從其利息
      。二、自到期日起如無約定利率者，依年利六釐計算之利
      息。」為票據法第29條第1項前段、第97條第1項第1款、
      第2款所明定，復依同法第124條規定，於本票準用之。票
      據為文義證券及無因證券，票據上之權利義務，悉依票上
      所載文義定之，與其基礎之原因關係各自獨立。票據上權
      利之行使，不以其原因關係存在為前提，執票人行使票據
      上權利時，就其基礎之原因關係確係有效存在之事實，自
      不負舉證責任。本件系爭本票係被告所簽發，已如前述，
      被告雖以上揭情詞置辯，惟：系爭本票票面金額業已載明
      為155萬元，且核與系爭貸款借據暨動產抵押契約書所載
      之借款金額相符，被告自應依票載文義負責。又按保證人
      於債權人為就主債務人之財產強制執行而無效果前，對於
      債權人得拒絕清償，民法第745條固定有明文，此即所謂
      保證人之先訴抗辯權；然而，原告提起本件訴訟係依票據
      法律關係行使票據權利，並非基於取得系爭本票之原因關
      係（消費借貸及保證之法律關係）主張權利，揆諸前揭票
      據法第5條第2項之規定，被告與訴外人景寶公司、陳雅昌
      就系爭本票即應對身為執票人之原告連帶負責，此種情形
      亦無民法第745條保證人先訴抗辯權之適用。此外，被告
      復未主張及舉證證明曾清償系爭本票或系爭本票原因關係
      之借款債務，或有何可阻礙原告行使票據權利之原因關係
      存在，被告上開所辯，洵無足取，被告自應依票上所載文
      義負發票人之責任。
  三、綜上所述，原告依票據之法律關係，請求被告給付155萬
      元，及到期日後之100年8月11日起至清償日止按約定之週
      年利率百分之9.09計算之利息，為有理由，應予准許。
  四、兩造均陳明願供擔保，聲請宣告假執行或免為假執行，經
      核均與法律規定相符，爰分別酌定相當之擔保金額予以准
      許。
  五、訴訟費用負擔、宣告假執行及免為假執行之依據：民事訴
      訟法第78條、第390條第2項、第392條第2項。
中    華    民    國   100    年    11    月    30    日
                  民事第三庭  審判長法  官  顏世傑
                                    法  官  黃峻隆
                                    法  官  陳俞伶
正本係照原本作成。
如不服本判決，應於判決送達後20日內，向本院提出上訴狀。如
委任律師提起上訴者，應一併繳納上訴審裁判費。
中    華    民    國   100    年    11    月    30    日
                                    書記官  江慧貞